臺灣高等法院臺南分院刑事裁定
109年度聲再字第96號
聲  請  人  
即  被  告  吳錦淑


            吳惠鈴



共      同
代  理  人  呂郁斌律師
上列聲請人即被告因詐欺案件，對於本院108 年度上易字第143 
號中華民國109 年9 月23 日確定判決（原審案號：臺灣雲林地
方法院105 年度易字第233號；起訴案號：臺灣雲林地方檢察署1
03年度偵字第6218號、104年度偵字第2519號），聲請再審，本
院裁定如下：
    主  文
再審之聲請駁回。
    理  由
一、聲請意旨略以：
㈠、本件告訴人係與黃淑靜洽商投資之事，如有詐欺行為，亦係
    黃淑靜所為，被告2人是受黃淑靜所委託，代轉交告訴人交
    付與黃淑靜之金錢，至於被告吳惠鈴係因帳戶借與吳錦淑而
    受累，並不知悉黃淑靜與告訴人間之投資行為，本件3位告
    訴人以匯款或現金方式交給被告之金錢，被告均全數交給黃
    淑靜或黃淑靜指定之親友，黃淑靜方為本件主謀與獲利者。
    而告訴人廖建榮對於黃淑靜102年4月29日返還其新臺幣（下
    同）100萬元投資款後，曾於隔天親筆寫信給黃淑靜，詢問
    有關投資500萬元之下落，有信函影本（即證物一）可證。
㈡、黃淑靜在告訴人提出告訴後，曾於103年9月30日以手機號碼0
    000000000號傳簡訊向被告2人致歉，有簡訊翻拍照片（即證
    物二）可證。
㈢、黃淑靜曾以神明之說，誘騙被告吳惠鈴將名下房地移轉過戶
    至黃淑靜名下，被告吳惠玲知悉黃淑靜另對諸多告訴人行騙
    之事實後，亦向黃淑靜要求返還房地，有民事判決可參（即
    證物三）。
㈣、黃淑靜早在90幾年間，即熱衷各種股票之投資操作，並與外
    界有密集且鉅額之資金調度需求，有黃淑靜存摺支出明細可
    參，反觀被告2人金流單純，除了被黃淑靜詐騙損失1千多萬
    積蓄外，自己並無任何投資理財之金流行為，幾乎被黃淑靜
    操弄成幫其提款及匯款之工具，任由黃淑靜對外騙取而匯入
    被告2人帳戶，或以現金收取，再全部轉交黃淑靜之親戚、
    友人，亦此有被告2人整理之明細表可憑（即證物四）。
㈤、被告2人為生活單純之人，雖被黃淑靜利用，但並未獲取任何
    不法利益，本案收取之金錢全部落入黃淑靜親友手中，被告
    2人並非共犯，被告吳錦淑甚至在本案以前，也曾自己將積
    蓄匯給黃淑靜投資，迄今血本無關，有存摺內頁影本可參（
    即證物五）。
二、經本院依刑事訴訟法第429之1條規定，通知聲請人2人及代
    理人到場陳述意見，代理人表示：本件聲請再審依據為刑事
    訴訟法420條1項6款規定。聲請狀所附證物為原判決後發現
    之新證物，證物一是告訴人廖建榮向黃淑靜催討債務之信件
    ，原判決認為聲請人與同案被告黃淑靜有共犯關係，雖然聲
    請人在黃淑靜向告訴人要約投資時有在場，事後也幫忙黃淑
    靜代收投資款或代匯投資款，但當時被告2人亦把身家財產
    一千多萬投資在黃淑靜身上，故被告2人當下不知道黃淑靜
    多年來其實都未將向各投資人要約投資款項實際用於投資，
    本案被告2人將每筆經手金錢都依照黃淑靜指示匯給其指定
    親友，自己沒有得到任何分文好處，此情狀與詐欺共犯已有
    差異，而黃淑靜在原確定判決中一再否認有跟各告訴人施用
    詐術，均將行為推給兩位被告，但再審聲請狀證物二是黃淑
    靜在本案告訴人提告後，親自發給被告，向告訴人道歉的簡
    訊，而被告也提出證物三證明在告訴人提告以前，被告曾經
    將名下房屋移轉過戶給黃淑靜，事後發現黃淑靜不正行為後
    ，才起訴透過法院請求黃淑靜返還名下房屋，而證物四足以
    佐證黃淑靜在十幾年來有密集且鉅額的投資股票金錢出入，
    反觀被告2人十幾年來帳戶進出單純，沒有任何投資行為，
    而證物五，是被告後來找到自己也曾經在87年一次匯250萬
    投資款給黃淑靜，該筆投資款迄今均未獲黃淑靜實際用於投
    資，被告二人也是事發後才覺得受黃淑靜所騙，綜上所述，
    被告二人與告訴人一樣都是長期被黃淑靜蒙在鼓裡，受騙鉅
    額款項之被害人，並非與黃淑靜共謀以詐術詐騙告訴人等語
    。　　
三、聲請人即被告吳錦淑、吳惠鈴前因詐欺取財案件，經臺灣雲
    林地方法院以105年度易字第233號判決有罪，上訴後由本院
    於109年9月23日以108年度上易字第143號判決（下稱原判決
    ），就被告吳錦淑、吳惠鈴分別判處應執行有期徒刑2年2月
    （1年3月、1年3月、11月）、1年10月（1年、1年、9月），
    因屬不得上訴第三審案件而確定。
四、104年2月4日修正公布之刑事訴訟法第420條第1項第6款、第
    3項，增訂「新事實」為再審原因、明訂新事實或新證據無
    涉事證之存在時點、兼採「單獨評價」或「綜合評價」之體
    例。是以，刑事訴訟法第420條第1項第6款所稱新事實或新
    證據，除須具有未判斷資料性之「嶄新性」外，尚須具備單
    獨或與先前之證據綜合判斷而足以動搖原確定判決所認定事
    實之「顯著性」特性，二者均不可或缺，倘未兼備，自無准
    予再審之餘地。證人或共同被告於判決確定後翻異前供而為
    有利於受有罪確定判決之受刑人，該證人或共同被告仍屬原
    確定判決之同一證據方法，雖非新證據，但其翻異前供或事
    後陳明先前未曾供述之具體情事，則為新事實，亦具嶄新性
    ，惟在顯著性之判斷方面，再審聲請人負有說明義務，不惟
    必須具體說明該證人或共同被告何以先後供述不一之理由，
    仍更須新供述之信用性較高而達足以推翻前供述之證明力不
    可。否則，任憑翻覆無常之說詞來動搖判決確定力，自有損
    於法安定性。如提出或主張之新事實、新證據，單獨或與其
    他先前卷存的證據資料，綜合觀察、判斷，無從在客觀上令
    人形成得合理相信足以推翻原確定判決所確認之事實，或鬆
    動其事實認定之重要基礎，亦即於確定判決結果不生影響者
    ，即與上開要件不合，自不能遽行開啟再審，而破壞判決之
    安定性（最高法院106年度台抗字第722號、108年度台抗字
    第1529號裁定意旨參照）。
五、經查：
㈠、就聲請再審意旨主張，被告2人均僅聽從黃淑靜之指示，將黃
    淑靜向告人騙得之金錢，先匯入其等帳戶後，再全數轉交黃
    淑靜等情，原判決業已審酌相關證據後認定：廖建榮、黃媊
    固未直接交付款項予被告黃淑靜，惟存入被告吳惠鈴帳戶之
    金錢嗣後流向被告黃淑靜之親友，復有共同被告吳錦淑、吳
    惠鈴之上開證詞得以相互勾稽，用以補強廖建榮、黃媊證詞
    。準此，被告黃淑靜、吳錦淑、吳惠鈴有佯以投資玉晶光畸
    零股，使廖建榮、黃媊交付金錢，且廖建榮、黃媊與被告黃
    淑靜、吳錦淑、吳惠鈴認識時間非長，足認被告黃淑靜、吳
    錦淑、吳惠鈴以短期內可獲利為誘餌，致廖建榮、黃媊於犯
    罪事實一、㈠之投資款項尚無回收之際，再度陷於錯誤交付
    鉅款。而被告3 人其後並未將500 萬使用在投資，除有附表
    二編號2 卷證欄之資料為據，且為被告黃淑靜、吳錦淑、吳
    惠鈴所不爭執；再佐以嗣後廖建榮、黃媊催討獲利時，被告
    黃淑靜避不見面、被告吳錦淑、吳惠鈴以各種理由拖延等情
    節，足認被告3 人自始確無進行投資之意思，被告3 人所為
    該當詐欺罪之構成要件等情明確（原判決第29頁），是該部
    分聲請再審意旨，並非新事實，而屬原判決已經認定明確之
    事實。至於聲請意旨提出證物一，由告訴人廖建榮書寫給黃
    淑靜之信件，內容提及「101年5月2日、4日共給吳錦淑五百
    萬元新臺幣」，與原判決犯罪事實一、㈡認定，告訴人廖建
    榮將共計500萬元現金交給被告吳錦淑、吳惠鈴等情相符，
    則該證據所呈現之內容，本與原判決認定之事實一致。而原
    判決認定被告吳錦淑、吳惠鈴知情並參與黃淑靜詐騙犯行，
    主要係依告訴人廖建榮、黃媊之指訴、103年4月9日告訴人
    廖建榮向被告吳錦淑催討金錢之錄音內容（即原判決附件一
    ）、相關帳戶交易明細等證據，及被告吳錦淑、吳惠鈴嗣後
    積極籌措現金賠償等表現，則聲請意旨提出之上開證物一，
    縱使再與上開證據綜合評價，亦無從為被告吳錦淑、吳惠鈴
    有利之認定。　
㈡、同案被告黃淑靜於103年9月30日傳送之簡訊，固有：「我自
    知罪有應得，我害了周遭所有的人，我知道對於我是人神共
    憤，我沒有臉請你們原諒」等語，雖與同案被告黃淑靜於原
    判決審理中辯稱，被告吳錦淑、吳惠鈴為主謀等情，並不相
    符，然該通簡訊僅有上開內容，前後對話均未呈現，實無從
    確認所稱「罪有應得」、「人神共憤」、「沒有臉請你們原
    諒」等語，究竟指稱何事，或與原判決認定之犯罪事實有何
    關連性。又該通簡訊時間為103年9月30日，與原判決認定之
    犯罪時間101年2至3月間至101年5月4日（犯罪事實㈡）、100
    年10月至100年12月20日（犯罪事實㈢）、101年1月17日至10
    1年4月間至5月2日（犯罪事實㈣），均有相當差距，聲請意
    旨亦未說明如何得以此推翻原判決之認定。
㈢、證物三、五部分，關於被告吳惠鈴對黃淑靜提出返還不動產
    登記之民事訴訟判決，及被告吳錦淑匯款與黃淑靜之匯款紀
    錄，雖可證明被告吳惠鈴、吳錦淑與黃淑靜之間，有金錢之
    往來或不動產借名登記之事實，然上開證據均未顯示原因事
    實關係為何，無從判斷與原判決所認定之犯罪事實有何具體
    關連，況且原判決就被告吳錦淑、吳惠鈴上開相同之辯解，
    亦已說明略以：「⒈告訴人廖建榮、黃媊一致證稱，被告吳
    惠鈴在被告黃淑靜、吳惠鈴佯稱購買畸零股時，有在旁幫腔
    、解釋，且被告吳惠鈴確實有協助被告吳錦淑收受告訴人所
    交付之500萬元。⒉依告訴人廖建榮、黃媊證述，被告黃淑靜
    、吳錦淑告知參加投資後，日後每3、4個月就可以結算獲利
    一次，廖建榮屆期追問黃淑靜、被告吳錦淑，被告吳錦淑常
    常藉口拖延，被告吳錦淑、吳惠鈴自身如果也有投資黃淑靜
    ，衡情也會關心自己的投資損益，當時焉有可能不知道黃淑
    靜究竟有無投資玉晶光股票。⒊依告訴人廖建榮與被告吳錦
    淑追討金錢時之錄音，被告吳錦淑避重就輕，拒絕回答，顯
    然知道黃淑靜實際上並無投資股票。⒋依被告吳錦淑自陳，
    其與被告吳惠鈴係依黃淑靜指示，將告訴人廖建榮交付之款
    項轉匯、轉交予黃淑靜之親友，則被告吳錦淑、吳惠鈴即明
    知黃淑靜並未將款項使用在購買玉晶光畸零股之投資事項上
    。⒌被告吳錦淑、吳惠鈴案發當時如果也是相信黃淑靜，而
    被黃淑靜所騙，衡情經過廖建榮長年詢問、催討後，即會發
    現上情，而於廖建榮在103 年提告時，大可直接向檢察官陳
    述上情，然被告吳錦淑、吳惠鈴卻選擇與施翠蘋、黃淑靜同
    聲，謊稱：收受該500 萬元係因廖建榮、黃媊為要避免黃保
    鈞前妻追討財產，而寄託金錢緣故，被告吳錦淑、吳惠鈴偵
    查中表現的此種態度，應係心虛答辯，而於各該犯行分別與
    施翠蘋、黃淑靜有犯意聯絡緣故。」是關於被告吳錦淑、吳
    惠鈴辯稱，自己亦受黃淑靜所騙等抗辯，如何不可採信，業
    經原審依卷內證據詳予指駁，本件聲請再審所提出之證物三
    、五，係用以證明前開原判決相同之辯解，然無論單獨或綜
    合判斷，亦均無從得出與原判決相異而有利於被告吳錦淑、
    吳惠鈴之結論。
㈣、聲請再審意旨所提證物四部分，係用以證明黃淑靜於90年間
    即有密集調度資金需求，被告2人金流單純，因而遭黃淑靜
    詐騙，然原判決認定黃淑靜係以投資股票為由進行詐騙，其
    對於股票交易當有一定程度之認識，其於90年間帳戶內資金
    密集往來，與原審判決認定之事實亦無何衝突之處，至於被
    告吳錦淑、吳惠鈴帳戶內資金往來是否單純，實與其是否參
    與黃淑靜詐騙犯行，並無絕對關連。
六、綜上，聲請再審意旨所爭執事實，均為原判決認定明確，並
    非新事實，聲請意旨指摘原判決認定事實不當，無非就原判
    決已調查明確並詳予認定之事實再予爭執，而聲請再審意旨
    所提之證據，無論單獨或綜合評價，在客觀上均無從令人形
    成得合理相信足以推翻原判決所確認之事實，或鬆動其事實
    認定之重要基礎，是其聲請再審為無理由，應予駁回。
七、應適用之法律：刑事訴訟法第434條第1項。
中　　華　　民　　國　　109 　年　　12　　月　　29　　日
                  刑事第一庭    審判長法　官  楊清安
                                      法　官  陳珍如
                                      法　官  蕭于哲
以上正本證明與原本無異。
不得抗告。
　　　　　　　　　　　　　　　　　　　書記官  徐振玉
中　　華　　民　　國　　109 　年　　12　　月　　29　　日